【裁判字號】    92,台上,3138
【裁判日期】    920612
【裁判案由】    違反著作權法
【裁判全文】
最高法院刑事判決                              九十二年度台上字第三一三八號
    上  訴  人  甲○○
    選任辯護人  洪崇欽律師
右上訴人因違反著作權法案件，不服台灣高等法院台中分院中華民國九十二年二月二
十七日第二審判決（九十二年度上易字第九號，起訴案號：台灣台中地方法院檢察署
九十年度偵字第九○二七、一二九四一、二六三一號），提起上訴，本院判決如左：
    主  文
原判決撤銷，發回台灣高等法院台中分院。
    理  由
本件原判決維持第一審依想像競合關係從一重論處上訴人甲○○共同以明知為侵害著
作權之物，意圖營利而交付之方法侵害他人之著作權為常業罪刑之判決，駁回上訴人
在第二審之上訴，固非無見。
惟查：(一)、科刑之判決書，須將認定之犯罪事實，於事實欄內詳為記載，然後於理由
內說明其所憑之證據及認定之理由，使事實理由兩相一致，方為適法。如事實欄內已
有記載，理由內未加說明，是為判決理由不備。反之，如理由內已加說明，而事實欄
內未有記載，則理由內之說明即失其事實之依據。本件原判決於事實欄記載如原判決
附表二｜(一)、(二)、(三)所示之仿冒光碟片，經由電視遊樂器主機之執行後，會出現「Li
censed By SONY Computer Entertainment Inc.」（原判決附表二｜(一)、(二)）及「Pr
oduced By or Under Lincense From SEGA Enterprises Ltd.」（原判決附表二｜(三)
）等說明文字之影像等情，理由內亦謂「扣案盜版電腦遊戲光碟片，透過電視遊樂器
執行，於電視影像第一畫面除會出現……外，尚會於畫面下方出現新力公司所標示之
『SONY Computer Entertainment Inc.』、『Produced By or Under Lincense From
SEGA Enterprises Ltd. 』等用以宣示該產品由該公司授權、出品而享有著作權之一
定用意證明文字」（原判決第十二頁第六行至第十二行），但並未進一步說明各該光
碟片經調查由電視遊樂器執行後，如何確會出現上開授權文字之認定依據。另原判決
認定上訴人與黃玉明連續行使該偽造授權之私文書，「足生損害於新力公司及世雅公
司」等情，理由內亦未說明上訴人及黃玉明行使該偽造授權之私文書，如何足生損害
於新力公司及世雅公司之認定依據，均嫌判決理由不備。(二)、有罪之判決書，應於理
由內記載適用之法律，為刑事訴訟法第三百十條第七款所明定。而著作權法第九十三
條共有三款，其規定之犯罪形態包括侵害同法第十五條至第十七條規定之著作人格權
；違反第七十條之規定；及以第八十七條各款方法之一侵害他人之著作權等類型，原
判決未予區分，於理由欄內籠統說明「核被告（上訴人）所為，係犯著作權法第九十
四條之侵害著作權之常業犯」、「應依情節較重之著作權法第九十四條常業侵害他人
著作權處斷」云云（原判決第十七頁第十、十一行、第十八頁第一、二行），致上訴
人究係以何種方法侵害他人之著作權，原判決又係依著作權法第九十三條何一款之常
業犯論處上訴人罪刑，均欠明瞭，亦有未當。上訴意旨執此指摘原判決違法，非無理
由，認應發回更審，期臻翔適。關於違反商標法部分，因原判決認與上開發回（違反
著作權法及行使偽造私文書）部分係一行為觸犯數罪名之裁判上一罪關係，應併予發
回。
據上論結，應依刑事訴訟法第三百九十七條、第四百零一條，判決如主文。
中      華      民      國    九十二    年      六      月     十二     日
                              最高法院刑事第十二庭
                                  審判長法官  張  淳  淙
                                        法官  謝  俊  雄
                                        法官  蘇  振  堂
                                        法官  張  春  福
                                        法官  呂  丹  玉
      右正本證明與原本無異
                                              書  記  官
中      華      民      國    九十二    年      六      月     二十     日
                                                                        Ｂ


司法院資訊處製作；財團法人民間司法改革基金會備份。
